【裁判字號】    97,交聲,1592
【裁判日期】    970821
【裁判案由】    違反道路交通管理處罰條例聲明異議
【裁判全文】
臺灣臺北地方法院交通事件裁定        97年度交聲字第1592號
原處分機關  臺北市交通事件裁決所
受處分人    甲○○
上列異議人即受處分人因違反道路交通管理處罰條例案件，對於
臺北市交通事件裁決所於中華民國97月5 月30日所為之處分（原
處分案號：北市裁四字第裁22－C00000000 號），聲明異議，本
院裁定如下：
    主  文
原處分撤銷。
甲○○不罰。
    理  由
一、按犯罪事實應依證據認定之，無證據不得認定犯罪事實，刑
    事訴訟法第154條第2項定有明文。又認定不利於被告之事實
    ，須依積極證據，苟積極證據不足為不利於被告事實之認定
    時，即應為有利於被告之認定，更不必有何有利之證據；且
    刑事訴訟法上所謂認定犯罪事實之積極證據，係指適合於被
    告犯罪事實之認定之積極證據而言，雖不以直接證據為限，
    間接證據亦包括在內，然而無論直接或間接證據，其為訴訟
    上之證明，須於通常一般之人均不致有所懷疑，而得確信其
    為真實之程度者，始得據為有罪之認定，倘其證明尚未達到
    此一程度，而有合理之懷疑存在時，自不能以推測或擬制之
    方法，以為有罪裁判之基礎（最高法院30年度上字第816 號
    、29年度上字第3105號、40年度臺上字第86號、76年度臺上
    字第4986號判例意旨參照）。而法院受理交通事件，依道路
    交通管理處罰條例第89條前段規定，準用刑事訴訟法之規定
    ，亦即法院於受理交通聲明異議事件時，如經證據調查之程
    序，就原處分機關認定行為人違反道路交通管理處罰條例之
    事實仍存有合理之懷疑而無法達到確信為真實之程度，本院
    即應基於罪疑唯輕之原則為有利於行為人之解釋，而對行為
    人為有利之認定。
二、本件異議人即受處分人甲○○，於民國96年3 月12日晚間21
    時18分許，騎乘車號ICQ－578號重型機車，行經有燈光號誌
    管制之臺北縣新店市○○路與五峰路之交岔路口時，未依行
    車管制號誌之指示，於紅燈亮起時，仍由中興路違規左轉五
    峰路方向行駛，經舉發單位即臺北縣政府警察局新店分局執
    行交通勤務員警黃志瑋發現當場攔停，以受處分人有違反道
    路交通管理處罰條例第53條第1 項規定之闖紅燈（紅燈左轉
    ）行為，掣單舉發。受處分人於舉發通知單上所載應到案日
    期前向原處分機關即臺北市交通事件裁決所提出申述，經原
    處分機關函請舉發單位調查結果，仍認受處分人前開違規行
    為屬實，原處分機關遂於97年5 月30日依道路交通管理處罰
    條例第53條第1 項、第63條第1 項第3 款（裁決書漏引第3
    款）規定，裁處受處分人罰鍰新臺幣4,500 元，並記違規點
    數3 點。
三、聲明異議意旨略以：受處分人於96年3 月12日晚間20時許，
    在臺北縣新店市不慎遺失車號ICG－578號之行車執照及駕駛
    執照，嗣於當晚22時33分許，前至木柵派出所備案遺失。罰
    單車號ICQ －578 號並非受處分人所擁有機車之車號，罰單
    之簽名欄也非本人之簽字，是原處分顯有錯誤，請求撤銷等
    語。
四、訊據受處分人甲○○堅決否認有於上開時、地闖紅燈之交通
    違規事實，辯稱：於96年3 月12日未曾被攔停，遭舉發機車
    之車號ICQ －578 號及車型均與伊所有之機車不同，舉發通
    知單上「甲○○」之簽名亦非其所親簽等語，並提出行照、
    駕照遺失登報作廢之報紙廣告1 紙以資佐證。經查，本件交
    通違規之取締經過，業經證人即臺北縣政府警察局新店分局
    員警黃志瑋到庭作證具結證稱：攔停當時，核對受處分人出
    示之行照、駕照，均與受處分人所騎乘車輛之車號（ICQ －
    578 號）相符，依法填具告發單時，受處分人先騎車去送貨
    ，後來依約回來，即在舉發通知單上為「甲○○」之簽名，
    且依其印象，受處分人之車輛是送貨的車子，為打檔車，車
    後有類似鐵架的東西，至於受處分人，因當時駕駛人戴著安
    全帽，且事隔已久，已記不得其模樣云云（見本院卷第22頁
    背面至第23頁）。是依證人黃志瑋之上開證述，僅能確定當
    時駕駛人之簽名為「甲○○」，至於駕駛人是否確與受處分
    人為同一人，仍非無疑。其次，經本院依職權調取舉發車號
    ICQ －578 號機車之車籍資料後，得知該車車主姓名為陳萬
    德，而本件受處分人甲○○所有機車之車號則為ICG －578
    號，有車號查詢重型機車車籍資料表2 紙附卷可憑（見本院
    卷第19頁至第20頁），基此，本件遭舉發機車之車號與受處
    分人所有機車之車號並不相同，故受處分人是否為交通違規
    之實際駕駛人，更屬有疑。再者，輔以舉發通知單上收受通
    知聯者簽章欄內「甲○○」之簽名，與受處分人於聲明異議
    狀、陳述書中之簽名均明顯不同，並與受處分人於本院當庭
    書寫之姓名相較，不論字型、筆劃、鉤勒等書寫特徵均不相
    同等情，業經本院當庭勘驗屬實（見本院卷第23頁反面），
    實已足認當日在舉發通知單上簽名之違規駕駛人確非本件受
    處分人本人，是受處分人辯稱：伊並無為本件闖紅燈之交通
    違規行為等語，應屬有據。此外，復查無其他積極證據足資
    證明受處分人有原處分機關所指違反道路交通管理處罰條例
    第53條第1 項之違規行為，是舉發單位及原處分機關對本件
    據為舉發及裁罰，與法顯有未合。綜上，本件受處分人之聲
    明異議為有理由，依首開說明，自應由本院將原處分撤銷，
    並為受處分人不罰之諭知。
五、據上論斷，應依道路交通案件處理辦法第20條前段，裁定如
    主文。
中    華    民    國    97    年     8    月    21    日
                  交通法庭    法  官  葉力旗
上正本證明與原本無異。
如不服本裁定，應於裁定送達後5日內向本院提出抗告狀。
                              書記官  林碧華
中    華    民    國    97    年     8    月    21    日


司法院資訊處製作；財團法人民間司法改革基金會備份。
